【裁判字號】    95,交聲,616
【裁判日期】    951130
【裁判案由】    聲明異議
【裁判全文】
臺灣高雄地方法院交通事件裁定         95年度交聲字第616號
原處分機關  高雄市政府
異  議  人  甲○○
上列受處分人因違反道路交通管理處罰條例案件，對於高雄市政
府中華民國95年8 月3 日所為之處分（原處分案號：高市府交裁
字第裁32-A3J236279號）聲明異議，本院裁定如下：
    主  文
異議駁回。
    理  由
一、按汽車駕駛人停車時，有在設有禁止停車標誌、標線之處所
    停車之情形者，處新台幣600 元以上1,200 元以下罰鍰，道
    路交通管理處罰條例第56條第1 項第4 款定有明文。又按禁
    止停車線，用以指示禁止停車路段，以劃設於道路緣石正面
    及頂面為原則，無緣石之道路得標繪於路面上，距路面邊緣
    以30公分為度，本標線為黃實線，線寬除設於緣石正面者以
    緣石高度為準外，其餘皆為10公分，本標線得加繪黃色「禁
    止停車」標字，30公分正方，每字間隔30公分，沿本標線每
    隔20公尺至50公尺橫寫一組，本標線禁止時間為每日上午7
    時至晚間8 時，如有延長或縮短之必要時，應以標誌及附牌
    標示之，道路交通標誌標線號誌設置規則第168 條亦定有明
    文。
二、再所謂行政處分，係指行政機關就公法上具體事件所為之決
    定或其他公權力措施而對外直接發生法律效果之單方行政行
    為。若前項決定或措施之相對人雖非特定，而依一般性特徵
    可得確定其範圍者，為一般處分，適用有關行政處分之規定
    （行政程序法第92條第1 項、第2 項參照）。查交通標誌、
    標線、號誌之設置目的，在於提供車輛駕駛人及行人有關道
    路路況之警告、禁制、指示等資訊，以便利行旅及促進交通
    安全，有無設置之必要，如何設置，設置何種標誌以及在何
    處設置，固屬主管機關職權內依法裁量之範圍（最高行政法
    院81年度判字第1797號判決意旨參照），惟此一涉及特定地
    點、多數人及長期時間之交通管制行為，揆諸前揭法條意旨
    ，當屬一般處分甚明。又法治國為憲法基本原則之一，法治
    國原則首重人民權利之維護、法秩序之安定及誠實信用原則
    之遵守。而「行政行為之內容應明確」，行政程序法第5 條
    定有明文，此係將憲法學理上之「明確性原則」予以法典化
    。據此，行政行為之內容必須明確，亦即該行政行為之外觀
    意義須非難以理解，且為一般受規範者所得事先預見，使受
    規範者得事先斟酌違反效果，行政行為若有內容模擬兩可、
    甚至誤導情形，當然構成無效或撤銷之原因。而交通標誌、
    標線、號誌之設置既屬行政程序法所稱之一般處分，自應恪
    遵上開明確性之法定原則。
三、本件處分經過略以：異議人即受處分人甲○○所有之車號P8
    -9502 號自小客車，於民國95年8 月6 日下午2 時28分許，
    停放在臺北市○○街171 之1 號對面即台北市立景美國民小
    學圍牆邊，而該處為劃設有禁止停車黃線之路段，執行交通
    稽查勤務之臺北市政府警察局交通警察大隊員警洪福利即以
    受處分人有在設有禁止停車標誌、標線之處所停車之違規行
    為，摯發台北市政府警察局舉發違反道路交通管理事件通知
    單（掌電字地A3J236279 號）逕行舉發，受處分人於舉發違
    反道路交通管理事件通知單所載應到案日期（95年9 月5 日
    ）前到案陳述意見，原處分機關仍以受處分人違規事實明確
    ，於95年8 月30日依道路交通管理處罰條例第56條第1 項第
    4 款及違反道路交通管理事件統一裁罰基準表裁處受處分人
    罰鍰新台幣（下同）900 元，有上開舉發違反道路交通管理
    事件通知單（本院卷第27頁參照）、舉發照片5 幀（本院卷
    第28、29頁參照）、臺北市政府警察局交通警察大隊95年8
    月21日北市警交大執字第09533826300 號函1 份（本院卷第
    14 至16 頁參照）及前開違反道路交通管理事件裁決書1 紙
    （本院卷第24頁參照）在卷可稽。
四、聲明異議意旨略以：異議人所有車號PB-9502 號自小客車，
    於95年8 月6 日（星期日）中午12時許停放在景美國小圍牆
    邊黃線區○○○○○道上有標示為家長接送區，故依指示上
    課期間不得停車之訊息，信以為真而安心將車停妥，不料於
    同日下午4 時許取車時始發現車子已遭拖吊。異議人之質疑
    如下：(一)依據前開標示為家長接送區之標示牌所示，該路段
    於上課期間禁止停車，惟異議人停放之時間為星期日，並非
    上課期間，即無違法；(二)上開同一路段即有4 種不同交通標
    線：(1)景文街145 至159 號對面，標示牌明載該路段假日全
    線可停放車輛；(2)景文街159 號對面，係停車場入口並劃有
    3 公尺紅線，全天禁止停車；(3)景文街171 號對面右側，係
    公車站牌並劃有紅線，全天禁止停車；(4)景文街171 對面號
    左側即異議人所停放位置，為一般黃線，但無任何標示牌，
    顯見上開路段之交通標線極易使人產生混淆；(三)異議人所停
    放車輛之時間、路段及位置既不影響交通，亦無妨害他車通
    行之安全，對此輕微違規行為，員警應以勸導取代開罰等語
    。
五、經查，異議人停放其所有之車號P8-9502 號自客車於臺北市
    ○○街171 之1 號對面（即臺北市立景美國民小學圍牆邊）
    ，乃係繪有禁止停車黃線之路段，此有卷附舉發照片5 幀可
    據（本院卷第28、29頁參照），並為異議人所是認。再異議
    人停車日期為95年8 月6 日，係星期日之非上課期間，又同
    上開路段149 號對面固設置有「家長接送區」、「黃線禁止
    停車（上課期間）07：00-08 ：00、11：30-12 ：30、15：
    30-16 ：30」、「←─」之標誌（下稱標誌A） ，有異議人
    所提出之照片1 幀附卷可參（本院卷第9 頁參照），然於更
    接近異議人停車處之同路段159 號對面，亦設置有與上開標
    示牌相同內容，然箭頭方向為「─→」之標誌（下稱標誌B
    ），亦有被告所提出之照片1 幀（本院卷第8 頁參照）及臺
    北市交通工程管制處95年9 月1 日北市交工規字第09532457
    200 號函檢附之簡易位置圖1 紙可考（本院卷第10、11頁參
    照），亦即標誌A 往左方向與標誌B 往右方向間，開放黃線
    於非上課時間可停車，然本件異議人既自承其停車位置係同
    上路段171 號對面即標誌B 之左方，其停車之時間復為非允
    許停車之下午2 時許（一般黃線禁止時間為每日上午7 時至
    晚上8 時，參前揭道路交通標誌標線號誌設置規則第168 條
    規定），足見其確有於設有禁止停車標線之處所停車之違規
    行為甚為明確。另觀諸前揭照片清晰可知，上開標誌之設置
    位置及表意內容，均無使人產生混淆、誤導或誤認之危險，
    亦無加裝附牌之必要，核與前開行政程序法第5 條所定之「
    明確性原則」尚無相違，是異議人前稱上開路段標線、標誌
    設置混淆云云，即屬無據。末按違反行政法上義務應受法定
    最高額3,000 元以下罰鍰之處罰，其情節輕微，認以不處罰
    為適當者，得免予處罰，前項情形，得對違反行政法上義務
    者施以糾正或勸導，並作成紀錄，命其簽名，行政罰法第19
    條固有明文；惟所稱「情節輕微者」是否不予處罰而予以糾
    正或勸導，應屬交通稽查執行機關裁量職權範圍，除行政機
    關行使裁量權之過程或結果，有逾越權限或濫用權力之情形
    ，而應以違法論者外，法院原則上應尊重行政機關之裁量決
    定而作有限之司法審查。而由本件卷內所有資料觀之，舉發
    單位舉發本件交通違規事件，係斟酌現場狀況、妨害交通之
    程度、違規之嚴重性等情狀，並依其專業管理認有客觀上之
    必要而依法取締，其舉發之手段正常、合法，並符合行政目
    的，尚無任何積極證據證明舉發單位之裁量有何違法不當之
    處，則異議人泛言指摘舉發單位所為不符行政程序法第7 條
    有關比例原則之相關規定云云，亦無足採。職是，本件異議
    人以前揭情詞置辯，均無足憑取，本件事證明確，異議人之
    違規行為，堪予認定。
六、綜上所述，異議人確有於前揭時、地在設有禁止停車標線之
    處所停車之情形，已經本院認定如前。從而，原處分機關依
    前揭道路交通管理處罰條例第56條第1 項第4 款及違反道路
    交通管理事件統一裁罰基準表之規定，裁處受處分人罰鍰90
    0 元，核無違誤。受處分人提起本件異議，為無理由，應予
    駁回。
據上論斷，應依道路交通案件處理辦法第19條，裁定如主文。
中    華    民    國    95    年    11    月    30    日
                        交通法庭  法  官  陳振嘉
如不服本裁定應於送達後5 日內向本院提出抗告狀
以上正本證明與原本無異。
中    華    民    國    95    年    11    月    30    日
                                  書記官  顏宗貝


司法院資訊處製作；財團法人民間司法改革基金會備份。
